【裁判字號】    99,台上,2298
【裁判日期】    990415
【裁判案由】    違反毒品危害防制條例
【裁判全文】
最高法院刑事判決            九十九年度台上字第二二九八號
上  訴  人  甲○○
選任辯護人  張雯峰律師
            奚淑芳律師
上列上訴人因違反毒品危害防制條例案件，不服台灣高等法院台
南分院中華民國九十七年三月三十一日第二審更審判決（九十六
年度上更(一)字第五一五號，起訴案號：台灣嘉義地方法院檢察署
九十四年度少連偵字第二二號），提起上訴，本院判決如下：
    主  文
上訴駁回。
    理  由
按刑事訴訟法第三百七十七條規定：上訴於第三審法院，非以判
決違背法令為理由，不得為之；是提起第三審上訴，應以原判決
違背法令為理由，係屬法定要件。如果上訴理由書狀並未依據卷
內訴訟資料具體指摘原判決不適用何種法則或如何適用不當，或
所指摘原判決違法情事，顯與法律規定得為第三審上訴理由之違
法情形不相適合時，均應認其上訴為違背法律上之程式，予以駁
回。原判決認定上訴人甲○○有其事實欄所載犯行，因而撤銷第
一審關於上訴人部分之科刑判決，改判仍依行為時連續犯規定，
從一重論上訴人以共同連續販賣第二級毒品罪，處有期徒刑柒年
肆月，並為相關從刑之宣告，已詳敘所憑證據及認定之理由；對
於上訴人所為之辯解，如何不可採，亦在理由內逐一指駁，俱有
卷存證據資料可資覆按。上訴人上訴意旨略稱：（一）、原判決
事實認定少年Ａ（真實姓名、年籍詳卷）轉讓MDMA（搖頭丸）一
顆予林進發，剩餘九顆返還甲○○，理由欄卻載扣得MDMA僅六顆
，事實與理由顯有矛盾。（二）、上訴人非混跡於流氓幫派，亦
非以毒品買賣為業，兩次犯行未有任何利得，年輕識淺，誤交損
友，均係被動，從無主動兜售或介紹，犯後態度良好，第一審援
用刑法第五十九條予以酌減並無違誤，原審卻予以撤銷，適用法
則洵有不當。（三）、上訴人僅係幫少年Ａ調貨並非販賣，兩次
犯行均欠缺營利意圖，原審未加查證。又本件是否確有「阿霆」
其人、MDMA是否「阿霆」交付、「阿霆」有否請託上訴人代為找
尋客源、交付MDMA之原因、MDMA搖頭丸定價及指示價格、上訴人
與「阿霆」間有何共同犯意與行為分擔等關乎上訴人利益之重大
事項，原審均未調查，均有調查證據職責未盡之違法。（四）、
本件因檢察官於準備程序中要求上訴人認罪以換取從輕求刑，上
訴人之自白係出於利誘，非任意性，若採為上訴人有罪之證據，
豈非鼓勵公訴人不論罪之輕重，均得以認罪協商方式，免除法定
之實質舉證責任云云。惟查：採證認事，係事實審法院之職權，
依自由心證之原則，對證據之憑信力如何，事實審法院本有斟酌
取捨之權。苟其取捨，不違反經驗法則或論理法則，復已敘述其
憑以判斷之心證理由者，即不得任意指為違法，而據為適法之第
三審上訴理由。原判決依憑上訴人之供述、證人即少年Ａ於警詢
、偵查時及於少年法庭之證述、網路聊天室對談紀錄、搜索暨扣
押筆錄、行動電話通話紀錄照片、扣案MDMA六顆、少年Ａ轉讓毒
品案所扣得MDMA五十顆、行動電話二具（門號0000000000、0000
000000）、行政院衛生署管制藥品管理局檢驗成績書及私立高雄
醫學大學附設中和紀念醫院檢驗報告等證據，本於事實審法院之
推理作用，認定上訴人與綽號「阿霆」之不詳姓名成年男子，共
同基於販賣第二級毒品MDMA（俗稱搖頭丸）以營利之概括犯意聯
絡，自「阿霆」取得十顆MDMA，以一顆新台幣（下同）四百元之
價格，販賣予少年Ａ，再由少年Ａ以同一價格轉讓予林進發一顆
，剩餘九顆返還甲○○；嗣再向「阿霆」取得五十顆MDMA，以一
顆三百元之價格販賣予少年Ａ，少年Ａ欲以每顆三百元轉讓予林
進發，惟尚未交付，即為佯稱購買毒品之員警當場查獲等事實。
並敘明：上訴人係自「阿霆」取得MDMA之貨源，第一次交付MDMA
給少年Ａ之價格為四百元，第二次為三百元，販賣之價格原則上
由「阿霆」指示，獲取轉手間之價差，及由「阿霆」依販賣所得
情況另行分配利益，認上訴人確有營利意圖，且與「阿霆」間有
販賣MDMA之犯意聯絡及行為分擔。另原判決依調查所得證據，認
定少年Ａ轉讓MDMA一顆予林進發，剩餘九顆返還上訴人，而依憑
卷附扣押物品清單，認警方循線至嘉義市○○○路四八六號，起
出少年Ａ返還上訴人MDMA九顆中之六顆。所為論述及說明，核與
經驗法則、論理法則無違。上訴意旨（一）就原判決已說明或屬
原審採證認事職權之適法行使，任意指摘理由矛盾，或重為單純
事實之爭執，殊非適法之第三審上訴理由。又量刑之輕重，係屬
事實審法院得依職權自由裁量之事項，苟於量刑時，已以行為人
之責任為基礎，並斟酌刑法第五十七條各款所列情狀，而未逾越
法定範圍，又未濫用其職權，即不得遽指為違法。原判決於量刑
時，已就上訴人之犯情及犯後態度等一切情狀，予以綜合考量，
在法定刑內科處其刑。上訴意旨（二）既未指摘原判決科刑有何
違背法令，單純就科刑輕重為爭執，並指摘未依刑法第五十九條
酌減其刑，自非適法之第三審上訴理由。另應於審判期日調查之
證據，係指該證據倘予採納或經調查所能證明者，得以推翻原審
判決所確認之事實，而得據以為不同之認定而言。如非事理所必
然，或係無從調查之證據方法，即欠缺其調查之必要性，縱未調
查，或未於理由加以說明，均與所謂違背法令之情形不相適合。
原判決已依調查所得證據，敘明上訴人兩次犯行均有營利意圖，
非僅幫少年Ａ調貨而係販賣，並說明其與「阿霆」之成年男子有
犯意聯絡及行為分擔，為共同正犯之理由及依據。上訴意旨（三
）徒憑己意，就原審判斷證據證明力之合法職權行使，漫指其調
查證據職責未盡亦非適法上訴第三審之理由。再本件並無踐行刑
事訴訟法第四百五十五條之二以下規定之協商程序，上訴意旨（
四）以檢察官於準備程序中要求上訴人認罪以換取從輕求刑，上
訴人乃受利誘而出於非任意性之自白云云，顯非依據卷證資料而
為指摘不足據以辨認原判決關於此部分已具備違法之情事。其他
上訴意旨復屬與本件犯罪構成要件無關之細節，均與法律規定得
為第三審上訴理由之違法情形，不相適合。其上訴為違背法律上
之程式，應予駁回。
據上論結，應依刑事訴訟法第三百九十五條前段，判決如主文。
中    華    民    國  九十九  年    四    月   十五   日
                      最高法院刑事第八庭
                          審判長法官  洪  文  章
                                法官  王  居  財
                                法官  郭  毓  洲
                                法官  黃  梅  月
                                法官  邱  同  印
本件正本證明與原本無異
                                      書  記  官
中    華    民    國  九十九  年    四    月   十九   日
                                                       s

司法院資訊處製作；財團法人民間司法改革基金會備份。
